# 请教关于同一控制企业合并的认定

提问人：jxq425 时间：2014-05-13 13:35:14
如果一家公司为了出售旗下 4 家公司，通过新设立一家A公司，先收购了原来的 4 家公司后， 2 个月内再将A公司出售，在这种情况下A公司的收购行为应该被认定为同一控制下的企业合并还是非同一控制下企业合并？
如果严格按照准则原文来说，应该认定为非同一控制，但是从整个业务感觉是做成同一控制下企业合并更为符合业务实质

回答人：chenyiwei
1 、如果该母公司已经与购买方签订了出售该四家子公司的不可撤销协议，新设A公司和转让该四家子公司股权给A公司都是基于该不可撤销出售协议的约定进行的，则此时A公司更多地应看作购买方的延伸，四家子公司股权转给A公司的交易并不是在原母公司的单方面主导下完成的，这种情况下A公司取得四家子公司股权应作为非同一控制下合并处理。 2 、如果不是上述 1 中所述情况，A公司的设立和取得四家子公司股权完全是在原母公司主导下实施的，在实施该重组步骤时，并不存在一项已签订的不可撤销出售协议，则如你所述，A公司取得该四家子公司股权应按同一控制下合并处理。可参阅《计学撮要 2013 》中的“问题3-2-2（企业合并类型的判断问题）”、“问题3-2-5（是否属于同一控制下企业合并，以及合并报表的编制基础问题）”、“问题3-2-26（非同一控制下企业合并系列问题）”等。

提问人：jxq425 时间：2014-05-14 00:49:42
谢谢陈版，陈版真厉害，我想了无数种逻辑想要说服自己那种方案更靠谱，但是都没成功，可是讲解中有明确提及 1 年的概念，是不在准则里面写的都只是参考标准是吧，并不一定需要机械的执行？
另外，您的一家是一定是需要有不可撤销的协议？如果仅仅是出售的意向，那仍然是同一控制下的企业合并？

回答人：chenyiwei
1 、“前后各一年”的规定只是大部分情况下判断是否构成同一控制下合并的“非暂时性”条件的参考标准，但并非没有例外。不建议过于机械地执行“前后各一年”的判断标准。 2 、存在一项不可撤销的出售协议，且依据该协议约定的交易步骤设立A公司承接该四家子公司的股权，这是必要条件，因为只有这样才能保证股权转让交易必定会发生，以及证明各交易步骤之间存在互为前提和条件的“一揽子交易”关系。关键是：在这一约定下，设立A公司并投入该四家子公司股权，不再是母公司的单方面行为，而是交易双方共同实施的一个交易步骤，由于设立A公司时已经有明确的控制权转移预期，此时的A公司从经济实质上讲是购买方的延伸（虽然法律形式上A的股权暂时全部由母公司（出售方）持有），自然其取得四家子公司的控制权就是非同一控制下的合并。